【裁判字號】    95,建,256
【裁判日期】    951225
【裁判案由】    損害賠償
【裁判全文】
臺灣臺北地方法院民事判決               95年度建字第256號
原      告  行政院國軍退除役官兵輔導委員會台北榮民技術勞
            務中心
法定代理人  楊郁湜
訴訟代理人  鄧國璽律師
被      告  永豐成水電材料有限公司
法定代理人  丁○○
訴訟代理人  林明正律師
複  代理人  周志吉律師
被      告  中環營造有限公司
法定代理人  甲○○
被      告  大眾營造有限公司
法定代理人  丙○○
訴訟代理人  乙○○
上列當事人間請求損害賠償事件，本院於民國95年12月11日言詞
辯論終結，判決如下：
    主  文
被告應連帶給付原告新臺幣壹佰零玖萬伍仟柒佰貳拾陸元，及自
民國九十五年十二月四日起至清償日止，按年息百分之五計算之
利息。
訴訟費用由被告連帶負擔。
本判決於原告以新臺幣參拾柒萬元為被告供擔保後，得假執行。
但被告永豐成水電材料有限公司如於假執行程序實施前，以新臺
幣壹佰零玖萬伍仟柒佰貳拾陸元為原告預供擔保，得免為假執行
。
    事實及理由
壹、程序事項：
  一本件依兩造於民國94年8月10日簽訂之承攬契約書第22條第3
    項規定，已合意由原告所在地之法院（即本院）為第一審管
    轄法院，本院自有管轄權。被告大眾營造有限公司（下稱大
    眾公司）辯稱伊係為被告永豐成水電材料有限公司（下稱永
    豐成公司）擔任保證人，並非與原告締結承攬契約之承攬人
    ，非前述合意管轄契約之當事人，不受該合意之拘束，原告
    對伊起訴，應由伊營業所所在地之苗栗地方法院管轄云云。
    惟細觀前引承攬契約書，係由原告（即定作人）、被告永豐
    成公司（即承攬人）及中環營造有限公司（下稱中環公司）
    、大眾公司（即履約保證人）共同簽署，原告與承攬人永豐
    成公司及原告與履約保證人中環公司、大眾公司間之權利義
    務關係，在該契約書中已明確約定，顯見該契約書之約定條
    款，即為兩造依系爭承攬契約、連帶保證契約所生權義關係
    之依據，亦即，前開合意管轄條款對兩造均有拘束力，被告
    大眾公司以前詞置辯，難認有理。
  二原告之法定代理人業於95年10月16日變更為楊郁湜，有行政
    院國軍退除役官兵輔導委員會輔人字第0950007558號函在卷
    可稽，新任法定代理人楊郁湜聲明承受訴訟，核與民事訴訟
    法第170條、第175條第1項之規定相符，應予准許。
  三按訴狀送達後，原告不得將原訴變更或追加他訴，但請求之
    基礎事實同一，及擴張或減縮應受判決事項之聲明者，不在
    此限，民事訴訟法第255條第2款、第3 款分別定有明文。原
    告起訴時原以系爭承攬契約書第18條第8項、第21條第4項、
    第5 項之約定為請求權基礎，請求被告連帶給付其新臺幣（
    下同）1,114,921 元，其嗣於訴狀送達後，追加系爭承攬契
    約書17條第7 款之約定及民法第231條第1項為訴訟標的，並
    減縮請求金額為1,095,726 元。核原告追加之新訴，與舊訴
    本於同一基礎事實，此項追加與聲明之減縮於法並無不合，
    亦應准許。
  四被告中環公司、大眾公司經合法通知，未於最後言詞辯論期
    日到場，核無民事訴訟法第386 條各款所列情形，爰依原告
    之聲請，由其一造辯論而為判決。
貳、實體事項：
  一原告起訴主張：
    (一)兩造就內木山營區材料用品工程，於94年8 月10日簽訂承
      攬契約書，被告永豐成公司為承攬人、被告中環公司、大
      眾公司則為履約保證人，工程款為1,447,500 元。惟永豐
      成公司於締約後因資金週轉困難無法施作，系爭工程隨即
      依承攬契約書第19條規定，由保證廠商即被告中環公司接
      手承作。
    (二)詎被告中環公司於95年3 月間突然未再進場施工，原告屢
      次催告，中環公司仍置若罔聞，原告遂於同年月28日以高
      雄地方法院郵局1081號存證信函正式終止與被告中環公司
      間之工程合約，同時另以高雄地方法院郵局第1084號存證
      信函要求另一保證廠商即被告大眾公司進場履行保證責任
      ，惟未獲大眾公司任何回應。
    (三)原告為恐工程延宕，隨即於95年4 月21日另行招標作業，
      並依政府採購法第22條第1項第3款、第15款及原告中心94
      年7 月27日訂頒之「工程與財務及勞務採購作業實施規定
      」採限制招標。因本案工程進度已落後20% ，加上施工之
      原物料上漲、前承商積欠下游協力廠商之工程款未決、業
      主具函要求停止計價等不利招標之因素存在，致影響廠商
      之投標意願，原告歷經四次開標，最後才以122,960,000
      元由訴外人繼正營造股份有限公司（下稱繼正公司）得標
      ，其中水電材料部分之金額為2,543,226元。
    (四)原告因被告拒絕履約，被迫另行招標，將系爭工程以較高
      金額交予繼正公司施做，其間之價差1,095,726 元，除與
      被告等之不履行契約義務有關，亦屬因其等給付遲延所生
      之損害，爰依系爭承攬契約書第18條第8項、第21條第4項
      、第5項、第17條第7項、民法第231條第1項等規定，請求
      被告連帶賠償該項價差損失。
    (五)聲明為：
      1.被告應連帶給付原告1,095,726 元，及自起訴狀繕本送
        達翌日起至清償日止，按年息百分之5 計算之利息。
      2.願供擔保請准宣告假執行。
  二被告則抗辯：
    (一)永豐成公司部分：
      1.伊確曾簽署系爭承攬契約書，承攬施做原告發包之系爭
        工程，嗣因無力履約，改由保證廠商即被告中環公司進
        場施工。惟觀諸原告用以終止與被告中環公司間契約及
        催告被告大眾公司履約之存證信函，其中所引契約條文
        與系爭承攬契約書內容不符，且該等存證信函之收信人
        ，另包含與系爭工程全然無關之人，由此推知原告與被
        告中環公司間另行就系爭工程締結承攬契約，伊非該新
        訂契約之當事人，原告自無權依該約請求伊與其餘被告
        就原告所受損害負連帶賠償之責。況依民法第300 條及
        系爭承攬書第18條第9 款「履約及賠償連帶保證廠商經
        甲方或業主通知代得標廠商履行義務者，有關廠商之一
        切權利，包括尚待履約部分之契約價金，一併移轉由該
        保證廠商概括承受」約定意旨，被告中環公司已概括承
        受伊對系爭承攬契約之一切權利義務，伊已因脫離系爭
        承攬契約而告免責。
      2.聲明為：
        原告之訴及假執行聲請均駁回。
        如受不利判決，願供擔保請准宣告免為假執行。
    (二)大眾公司部分：伊確曾簽署系爭承攬契約書擔任履約保證
      人，且未依約履行保證之責。惟如被告中環公司繼續履約
      ，原告須依物價指數變動增加應付之工程款，故原告在計
      算本件損害金額時，應扣除該應增加之工程款數額，方屬
      合理等語。聲明為：原告之訴駁回。
  三兩造不爭執之事實：
    (一)兩造就內木山營區材料用品工程，於94年8 月10日簽訂承
      攬契約書，被告永豐成公司為承攬人、被告中環公司、大
      眾公司則為履約保證人，工程款為1,447,500 元。惟永豐
      成公司於締約後因故無法施作，系爭工程隨即依承攬契約
      書第19條規定，由保證廠商即被告中環公司接手承作。
    (二)被告中環公司於95年3 月間未再進場施工，原告遂於同年
      月28日終止與該公司間之契約，另發函要求被告大眾公司
      進場履行保證責任，惟未獲置理。
    (三)原告為完成系爭工程，依約於95年4 月21日另行招標，歷
      經四次開標，方以122,960,000 元由訴外人繼正公司得標
      ，其中水電材料部分之金額為2,543,226元。
  四得心證之理由：
    (一)被告永豐成公司、大眾公司均坦認與原告簽署系爭承攬契
      約書之事實，而系爭承攬契約書第18條第8 項約定：「履
      約及賠償連帶保證廠商（即被告中環公司、大眾公司）應
      保證得標廠商（即被告永豐成公司）依契約履行義務，如
      有不能履約情事，即續負履行義務，並就甲方或業主（即
      原告）因此所生損失，負連帶賠償責任」，可知當被告永
      豐成公司無法履約，並因此致原告受有損害時，被告中環
      公司、大眾公司除有接續履約之義務，尚應就原告因此所
      受損害，與被告永豐成公司連帶負賠償之責。而系爭承攬
      契約書第21條第4 項復約定：「契約因可歸責於廠商之事
      由致終止或解除者，甲方得依其所認定之適當方式，自行
      或洽其他廠商完成被終止或解除之契約；其所增加之費用
      及損失，由廠商負擔」，由是，當被告中環公司、大眾公
      司均不願履行保證履約之責，原告為完成系爭工程，有權
      另覓他人接續施工，且因另行發包所生費用及增加之工程
      款，應由被告三人連帶負擔。
    (二)經查：被告永豐成公司於締約後因故無法履約，被告中環
      公司乃依約進場施工，嗣無故退場，被告大眾公司復拒絕
      接續履約，原告遂將系爭工程另以2,543,226 元發包予繼
      正公司承攬等情，為被告永豐成公司、大眾公司所不爭，
      依前引契約條文，因再次發包增加之工程款1,095,726 元
      （2,543,226－1,447,500＝1,095,726 ），自屬原告因被
      告三人不願履約所受損害，應由被告三人連帶賠償。
    (三)被告永豐成公司辯稱：原告業與被告中環公司另行締約，
      伊已退出系爭承攬契約，原告無權執系爭承攬契約書之內
      容對伊為請求云云。惟原告否認與被告中環公司另行締約
      ，對此有利被告永豐成公司之事實，伊並未能舉證以實其
      說，要難採信。況對於被告永豐成公司所質疑，原告分別
      寄發予被告中環公司、大眾公司之存證信函所引契約條文
      ，與系爭承攬契約書明顯不符，且收信人包含與系爭承攬
      契約無關之人一節，原告陳稱：當初委請律師寄發前開存
      證信函時，誤提供他工程之契約書予律師，致律師錯引契
      約條項；該存證信函之其餘收信人，為他工程之保證人等
      語，並提出與所述相符之他工程契約書為據，對此被告永
      豐成公司並無異論，堪認原告之主張為真。從而，被告永
      豐成公司前述辯詞即屬無據，不足採信。至被告大眾公司
      辯稱：原告請求之賠償金額，應扣除因物價指數變動應增
      加之工程款一節，被告大眾公司並未舉證證明系爭承攬契
      約締結後，確有因物價指數變動而應由原告增加應付工程
      款之事實，伊所辯亦乏依據，洵無可取。
    (四)綜上所述，原告依據系爭承攬契約書第18條第8 項、第21
      條第4項規定，請求被告連帶給付1,095,726元，並加計自
      起訴狀繕本送達翌日即95年12月4 日起至清償日止，按年
      息百分之5計算之法定遲延利息，為有理由，應予准許。
      原告及被告永豐成公司各陳明願供擔保請准宣告假執行及
      免為假執行，經核於法均無不合，爰各酌定相當擔保金額
      ，併予准許之。
  五訴訟費用負擔之依據：民事訴訟法第85條第2項。
中    華    民    國    95    年    12    月    25    日
                  民事第六庭    法  官  陳婷玉
以上正本係照原本作成。
如對本判決上訴，須於判決送達後20日內向本院提出上訴狀
中    華    民    國    95    年    12    月    25    日
                                書記官  詹雪娥


司法院資訊處製作；財團法人民間司法改革基金會備份。
